【裁判字號】    99,交聲,39
【裁判日期】    990308
【裁判案由】    違反道路交通管理處罰條例聲明異議
【裁判全文】
臺灣雲林地方法院交通事件裁定          99年度交聲字第39號
移送機關即
原處分機關  交通部公路總局嘉義區監理所雲林監理站
異  議  人
即受處分人  甲○○
上列受處分人因違反道路交通管理處罰條例案件，對於交通部公
路總局嘉義區監理所雲林監理站於民國99年01月16日所為之雲監
裁字第裁72-KAI014998號裁決書（舉發違反道路交通管理事件通
知單案號：雲林縣警察局98年03月22日所為之雲警交字第KAI014
998號），聲明異議，本案裁定如下：
    主  文
異議駁回。
    理  由
一、原處分意旨略以：異議人即受處分人甲○○於民國98年03月
    22日下午02時05分許，駕駛車牌號碼N5-9553 號自用小客車
    （下稱本案自小客車），行經雲林縣斗南鎮○○路285 號前
    ，因酒後駕車肇事，並經警測得其呼氣中酒精濃度達1.49MG
    /L，超過標準值0.25MG/L，因而製單舉發，所涉公共危險罪
    ，案經本院以98年度六交簡字第25號刑事簡易判決確定，交
    通部公路總局嘉義區監理所雲林監理站（下稱原處分機關）
    依該判決，以異議人於「駕照吊扣期間駕駛汽車，且酒精濃
    度超過規定」為由，依道路交通管理處罰條例第35條第3 項
    規定，裁處吊銷駕駛執照，3 年內禁考。
二、聲明異議意旨略以：異議人確有於上揭時地駕駛本案自小客
    車發生事故，經本院於98年04月20日以98年度六交簡字第25
    號刑事簡易判決，判處有期徒刑6 個月，如易科罰金，以新
    臺幣1,000 元折算1 日，經申請易服社會勞動服務為1086小
    時，於4 月執行完畢。因本人為送貨員，回到工作崗位後，
    若沒有大貨車駕照，即無法開車送貨，生活將陷困頓，且沒
    有收入來源，亦無法負起照顧家中父母之責，再者，本人係
    駕駛自用小客車發生事故，不應連同大貨車駕照一併繳交，
    請法官給予自新的機會，僅吊扣小客車駕照即可，爰依法聲
    明異議。
三、按汽車駕駛人，駕駛汽車經測試檢定有下列情形之一者，處
    新臺幣15,000元以上60,000元以下罰鍰，並當場移置保管該
    汽車及吊扣其駕駛執照1 年；因而肇事致人受傷者，並吊扣
    其駕駛執照2 年；致人重傷或死亡者，吊銷其駕駛執照，並
    不得再考領：一、酒精濃度超過規定標準。又汽車駕駛人經
    依第1項 規定吊扣駕駛執照，並於吊扣期間再有第1 項情形
    者，處新臺幣60,000元罰鍰，並當場移置保管該汽車及吊銷
    其駕駛執照；又汽車駕駛人，曾依第35條第3 規定吊銷駕駛
    執照者，3 年內不得考領駕駛執照，同條例第35條第1 項第
    1 款、第3 項前段、第67條第2 項前段分別定有明文。
四、經查：
(一)、異議人前曾於97年02月12日因第KAE097673 號酒駕案到案執
    行吊扣駕駛執照1 年，期間自97年07月03日至98年07月02日
    止，此有原處分機關99年02月10日嘉監雲字第0990001156號
    移送書、汽車駕照基本資料查詢各1 份在卷可憑。詎異議人
    在吊扣駕駛執照期間內，於上揭時地，酒後駕駛本案自小客
    車，失控衝撞路旁所停放之車牌號碼SQ-1882 號自小客車左
    側車身、HGK-409 號重型機車車尾、MLU-703 號重型機車車
    尾、TN-9113 號自小客車等車輛後，再撞及行人曾炎輝，致
    其倒地受傷，嗣同日下午02時46分許，經雲林縣警察局交通
    警察隊斗南小隊警察到場，對異議人施以酒精濃度測試，測
    得其呼氣中酒精濃度達1.49MG /L ，超過標準值0.25MG/L，
    因而製單舉發，並移送臺灣雲林地方法院檢察署檢察官偵查
    後向本院聲請簡易判決處刑，復經本院於98年04月20日以98
    年度六交簡字第25號刑事簡易判決，判處有期徒刑6 個月，
    如易科罰金，以新臺幣1,000 元折算1 日，並確定在案。此
    有臺灣高等法院被告前案紀錄表在卷可參，並經本院調取上
    述卷宗核閱無誤。異議人上開「駕駛執照吊扣期間駕駛汽車
    ，且酒精濃度超過標準」之違規事實，則另經雲林縣警察局
    以98年03月22日雲警交字第KAI014998 號舉發違反道路交通
    管理事件通知單舉發違規，並為異議人所自承，前述事實，
    應屬實情。
(二)、按94年12月14日修正、95年3 月1 日施行前之道路交通管理
    處罰條例第68條原規定「汽車駕駛人，因違反本條例及道路
    交通安全規則之規定，受【吊扣】或【吊銷】駕駛執照處分
    時，吊扣或吊銷其持有各級車類之駕駛執照。」修正後則刪
    除【吊扣】之規定，改為「汽車駕駛人，因違反本條例及道
    路交通安全規則之規定，受【吊銷】駕駛執照處分時，【吊
    銷】其持有各級車類之駕駛執照。」其修正理由係舊法將違
    法或違規駕駛人所持有各級車類之駕駛執照一併吊扣，失之
    過酷，影響人民工作及生活甚鉅，故依修正後之該條規定，
    受「吊扣」駕駛執照處分時，僅能吊扣違規當時所駕車類之
    駕駛執照，不再吊扣其持有各級車類之駕駛執照，僅於受「
    吊銷」駕駛執照處分時，始吊銷其持有各級車類之駕駛執照
    ，而受「吊銷」駕駛執照處分時，意謂其違規行為對道路交
    通秩序之維持及道路交通安全已生較大之危害，故依本條規
    定吊銷其持有各級車類之駕駛執照，以限制其繼續駕車行駛
    道路之權利，其屬駕駛行為之限制，並不因所持駕駛執照種
    類不同而有所差異。
(三)、異議人辯稱其駕駛自小客車違規而遭吊銷駕照者，理應僅吊
    銷小型車駕駛執照云云。惟汽車駕照吊扣期間又再駕車者，
    吊銷其駕駛執照，且係吊銷各類駕駛執照，前已敘明，異議
    人所謂應吊銷小型車駕駛執照，於法無據，且依「一人一照
    」原則，異議人領有普通大貨車駕駛執照，表示其小型車駕
    駛執照已不存在，若其駕駛自小客車僅能吊銷小型車駕駛執
    照，則異議人勢必可以一再無照駕駛自小客車，而無庸受吊
    銷駕駛執照之更重處罰，蓋已無從吊銷小型車執照。如此，
    吊銷駕駛執照之命駕駛人不得駕駛車輛之作用已趨近於零。
    是吊銷異議人普通大貨車駕駛執照不僅合法，且合於比例原
    則，異議人認吊銷其普通大貨車駕駛執照不合情理云云，當
    不可採。至異議人認駕照遭吊銷後，將無工作收入，無法負
    起養育父母之責，本院表示同情，但參諸異議人前揭違規紀
    錄，當認更應保護之法益者，乃其他用路人之用路安全，並
    促異議人於吊銷駕駛執照這段期間知所反省，培養正確之用
    路觀念，避免日後不斷違規，待回復正常資格與能力，再行
    考領駕照不遲。在此之前，異議人若仍具備普通大貨車駕駛
    執照之資格，顯係忽視此類執照所代表駕駛能力之莊重嚴肅
    。
五、綜上所述，原處分機關依道路交通管理處罰條例第35條第3
    項、第67條第2 項及第68條規定，裁處吊銷其持有各級車類
    之駕駛執照，3 年內禁考，於法相合，異議人為此聲明異議
    ，為無理由，應予駁回。
六、依道路交通管理處罰條例第87條第2 項、道路交通案件處理
    辦法第19條，裁定如主文。
中    華    民    國    99    年     3    月    8    日
                    交通法庭    法  官  侯廷昌
以上正本證明與原本無異。
如不服本裁定，應於裁定送達後5 日內向本院提出抗告狀（須附
繕本）。
                                書記官  李達成
中    華    民    國    99    年    3     月    8     日

司法院資訊處製作；財團法人民間司法改革基金會備份。
